臺灣臺中地方法院民事判決
111年度金字第25號
原      告  林佳芳  
被      告  曾珮涵  
上列當事人間因被告詐欺等案件，原告提起刑事附帶民事訴訟請
求損害賠償事件，經本院刑事庭裁定移送前來（110年度附民字
第1256號），本院於民國111年3月28日言詞辯論終結，判決如下
：
    主      文
一、被告應給付原告新臺幣壹拾陸萬元，及被告自民國110年5月
    12日起，至清償日止，按週年利率百分之五計算之利息。
二、本判決得為假執行；如被告以新臺幣壹拾陸萬元為原告預供
    擔保後，得免為假執行。
    事實及理由
壹、程序事項：
    按訴狀送達後，原告不得將原訴變更或追加他訴，但擴張或
    減縮應受判決事項之聲明者，不在此限，民事訴訟法第255
    條第1項第3款定有明文。本件原告起訴聲明請求被告應給付
    原告新臺幣（下同）100萬元，及自刑事附帶民事起訴狀繕
    本送達被告之翌日起，至清償日止，按週年利率百分之五計
    算之利息(見附民卷第25頁)；最終則減縮聲明本金為16萬元
    (見本院卷第59頁)，核屬減縮應受判決事項之聲明，按諸上
    揭規定，應予准許，先予敘明。
貳、實體事項：
一、原告主張：被告知悉金融機構帳戶係個人理財之重要工具，
    關係個人財產、信用之表徵，且提供其申設金融機構帳戶予
    他人使用，可能遭利用於遂行詐欺取財之目的，成為詐欺集
    團為逃避追緝而使用之帳戶，並藉此提領詐欺贓款而供作掩
    飾、隱匿特定犯罪所得之去向即洗錢之用，竟於民國（下同
    ）109年8月間某日，依真實姓名年籍均不詳之某成年人（網
    路帳號：Fuuu220000000oud.com）指示，先提供其申辦之台
    新銀行帳號000-00000000000000號帳戶（下簡稱台新銀行帳
    戶）之網路銀行帳號、密碼供該成年人所屬詐欺集團使用，
    並負責提領或至自動提款櫃員機轉匯台新銀行帳戶之詐欺被
    害人款項，且與其所屬詐欺集團其他真實姓名、年籍不詳之
    成年成員共同意圖為自己不法之所有，基於三人以上詐欺取
    財及掩飾、隱匿特定犯罪所得之去向、所在之犯意聯絡，由
    該詐欺集團其他成員，透過附表一所示之方式，向原告施以
    詐術，致原告陷於錯誤，而於附表一所示之時間，將16萬元
    匯入被告之台新銀行帳戶，被告即依該詐欺集團某成員指示
    ，以附表一所示方式提領出該帳戶內之款項後，將現金轉交
    付予該詐欺集團指定前來收款之真實姓名年籍均不詳之不同
    男、女成員。嗣原告發覺有異報警處理，經警循線查悉上情
    。爰依民法侵權行為之法律規定，提起本件訴訟等語。並聲
    明：被告應給付原告16萬元，及自刑事附帶民事起訴狀繕本
    送達之翌日（即110年5月12日）起，至清償日止，按週年利
    率百分之五計算之利息。且陳明：願供擔保，請准宣告假執
    行。
二、被告則以：伊有貸款需求，因此配合貸款業者以名下台新銀
    行帳戶先做帳戶美化後再貸款。金融卡在伊身上，並無交給
    詐欺集團，對方不知伊金融卡密碼。由於詐欺集團表示伊如
    果沒有去領款，要告伊侵占，故伊只能聽從指示至ATM或臨
    櫃領取款項，再於指定地點交付給工作人員。伊並無取得任
    何利益，是事後警察來伊家，才知道被騙等語，茲為抗辯。
    並聲明：原告之訴及假執行之聲請均駁回。如受不利判決，
    願供擔保請准宣告免為假執行。　　
三、本院之判斷：　
  ㈠按因故意或過失，不法侵害他人之權利者，負損害賠償責任
    。故意以背於善良風俗之方法，加損害於他人者亦同。數人
    共同不法侵害他人之權利者，連帶負損害賠償責任。不能知
    其中孰為加害人者亦同。造意人及幫助人，視為共同行為人
    。民法第184 條第1 項、第185 條分別定有明文。次按刑事
    訴訟判決所認定之事實，固非當然有拘束民事訴訟判決之效
    力，但民事法院調查刑事訴訟原有之證據，而斟酌其結果以
    判斷事實之真偽，並於判決內記明其得心證之理由，即非法
    所不許（最高法院49年台上字第929號裁判意旨參照）。經
    查：被告依詐欺集團成員指示，先提供其申辦之台新銀行帳
    戶網路銀行帳號、密碼供詐欺集團使用，並由該詐欺集團其
    他成員，透過如附表一所示之方式，向原告施以詐術，致其
    陷於錯誤，而於附表一所示之時間，將16萬元匯入台新銀行
    帳戶，被告復即依該詐欺集團某成員指示，以附表一所示方
    式臨櫃提領帳戶內之款項後，將現金轉交付予該詐欺集團指
    定前來收款之真實姓名年籍均不詳之不同男、女成員等情，
    為被告所不爭執（見本院110年度金訴字第34號刑事卷第37
    、93頁），並經原告於警詢時證述明確（見臺灣臺中地方檢
    察署110年度偵字第4536號卷第59-61頁），另有被告之帳戶
    交易明細、原告之內政部警政署反詐騙諮詢專線紀錄表、被
    告之取款憑條、台新銀行109年8月28日之金融機構聯防機制
    通報單（警示帳戶：被告）、被告之交易紀錄在卷可參（見
    臺灣臺中地方檢察署109年度偵字第36970號卷第147-151頁
    、110年度偵字第4536號卷第63-64頁、第157-165頁、110年
    度偵字第37463號卷第93頁）。而被告之上開行為，業經臺
    灣臺中地方檢察署檢察官提起公訴，由本院刑事庭以110年
    度金訴字第34號（他案314、473號併案辦理）刑事案件判處
    被告詐欺取財罪等情，業據本院調取上開刑事案件全卷核閱
    屬實。而被告提供自己所有台新帳戶之行為，與原告所受損
    害間，具有因果關係，是以，原告於上開損害範圍內，依民
    法第184條第1項前段規定，請求被告賠償其因詐欺所受之損
    害16萬元，自屬有據，應予准許。
  ㈡被告固辯稱因辦理貸款，提供自己所有之台新銀行帳戶為金
    錢往來美化帳戶，並提供台新銀行網路銀行帳號密碼，伊亦
    為受害人云云。惟觀諸金融機構帳戶係本於個人社會信用從
    事資金流通，具有強烈屬人性格，且網路銀行帳號密碼亦事
    關個人財產權益保障，其專有性甚高，除非本人或與本人具
    密切親誼關係，或符合社會經驗之合法情形者，難認有何正
    當事由可提供予他人使用。稍具通常社會歷練與經驗法則之
    一般人，亦均應有妥為保管、防止被他人冒用之認知，縱偶
    有特殊情況須將存摺、提款卡、提款卡密碼或網路銀行密碼
    等資料交付他人使用者，亦應與該使用者具相當之信賴關係
    ，或謹慎查證其用途，再行提供使用，實無任意交付予他人
    使用之理，若遇他人以違背事理之藉口要求提供帳戶，或將
    帳戶內來路不明之匯入款項加以提領交付，或轉匯至他人銀
    行帳戶，乃屬違反一般人日常生活經驗與常情之事，對此類
    要求，一般人定會深入了解其用途、原因，確認未涉及不法
    之事，始有可能為之，是若遇刻意將款項匯入他人帳戶，再
    委由他人代為提領及轉匯款項之情形，極有可能為詐欺集團
    為收取詐欺所得款項或隱匿其犯罪所得去向，此情亦經報章
    媒體廣為宣導。乃被告為智識正常且具有一定社會經驗之成
    年人，其任意交付銀行帳戶予他人使用，對於帳戶遭不法集
    團作為財產犯罪之不法目的使用，當有合理之預期，是其上
    開所辯，均不足採。
  ㈢被告復於審理時陳稱：由於詐欺集團表示伊如果沒有去領款
    ，要告伊侵占，故伊只能去臨櫃或ATM領款，再於指定地點
    交付給工作人員，伊無拿到任何利益，事後警察來伊家，才
    知道被騙等語（見本院卷61頁）。其顯然於領款後，在非一
    般金融業者經營貸款之正當處所，直接交付給其不知真實姓
    名年籍之陌生人，已逸脫一般正常金融機構借貸之辦理流程
    。再對照被告於本案審理時陳稱：伊是作家庭代工，銀行說
    伊帳戶裡面沒有存款，想要美化帳戶，才讓伊去領款。台新
    帳戶之金融卡在伊身上，他們也沒有伊的密碼，只有伊去領
    款，ATM、臨櫃都是伊領的等語（見本院卷第60-61頁），被
    告就匯入其帳戶之款項，猶有領取之管領能力，且於刑事被
    害人匯款進入後，仍加以多次提取，參諸被告領取之次數、
    金額不少，其辯稱：不知帳戶遭詐騙集團使用云云，顯悖常
    情。此外，依被告於刑案審理時所陳，伊沒有保留與對方之
    聯繫資料，與貸款業者僅以手機聯繫，對承辦人、營業處所
    等均一無所悉等語（見本院110年度金訴字第34號刑事判決
    理由二、所示）。然一般人申請貸款，均會留意貸款金額之
    多寡、約定利率之高低、還款期限之久暫、代辦公司所欲收
    取之手續費等事項，被告未能提出相關說明對於可貸得金額
    、如何還款等契約資料，已與一般貸款過程有異，衡情若係
    合法正當之貸款代辦業者，應有相關資料以杜彼此間金流之
    爭議，斷無如被告於領款後，即依指示領款，並將現金轉交
    給不詳之人等情形。是如前述，被告先將帳戶交付他人使用
    ，繼之依指示提領款項，與其他真實姓名、年籍均不詳之不
    同男、女成年人見面以轉交提領款項。根據其自身之智識程
    度、工作經歷，縱認貸款屬實，其對上開貸款過程竟須依指
    示領款、轉帳及提供網路銀行帳戶等異常之處，應能有所知
    悉，是其仍任意提供台新銀行帳戶，並依指示提款交予他人
    或轉匯款項，且造成金流斷點，無從續行查知該款項之去向
    ，足認其主觀上已有與上開詐欺集團共同遂行詐欺取財及洗
    錢之犯意聯絡。是依前揭說明，被告應對原告所受損害即16
    萬元負賠償責任，不因其本身有無參與詐欺集團之運作或有
    無因而獲利而異。
  ㈣末按給付無確定期限者，債務人於債權人得請求給付時，經
    其催告而未為給付者，自受催告時起，負遲延責任；遲延之
    債務，以支付金錢為標的者，債權人得請求依法定利率計算
    之遲延利息；應付利息之債務，其利率未經約定，亦無法律
    可據者，週年利率為百分之五 ，民法第229條第2項前段、
    第233條第1項前段、第203 條分別著有明文。查原告對被告
    之損害賠償請求權，係屬於未定給付期限之金錢債權，揆諸
    前述法條規定，原告請求被告給付自刑事附帶民事起訴狀繕
    本送達翌日即110年5月12日（見附民卷第25頁）起算之法定
    遲延利息，自無不合。
四、綜上所述，原告依民法第184條第1項之規定，請求被告給付
    16萬元，及自110年5月12日起至清償日止，按週年利率百分
    之五計算之利息，為有理由，應予准許。
五、本件諭知被告應給付之金額未逾50萬元，爰依職權宣告假執
    行，被告陳明願供擔保聲請宣告免為假執行，經核與規定相
    符，爰酌定相當之擔保金額，予以准許。
六、本件事證已臻明確，兩造其餘主張與攻擊防禦方法及所提證
    據，經審酌後核與判決結果不生影響，爰不逐一論列，併此
    敘明。 
七、本件原告係利用刑事訴訟程序附帶提起民事請求，並由刑事
    庭裁定移送民事庭審理，依刑事訴訟法第504條第2項規定，
    原告無庸繳納裁判費，亦未於本院因追加等訴訟程序而繳納
    裁判費，自無庸為訴訟費用負擔之諭知。 
中　　華　　民　　國　　111 　年　　4 　　月　　18　　日
                  民事第三庭  法  官  王金洲
以上正本係照原本作成。
如對本判決上訴，須於判決送達後20日內向本院提出上訴狀。如
委任律師提起上訴者，應一併繳納上訴審裁判費。
中　　華　　民　　國　　111 　年　　4 　　月　　18　　日
                              書記官　吳欣叡
　　
附表一　　
編號 被害人 詐欺方式 匯款時間（民國） 匯款金額（新臺幣） 被告提款之方式 備註 1 原告 詐欺集團成員於109年7月12日起，使用交友軟體Bumble以暱稱「黃少傑」與原告聯繫，佯稱有加入博弈網站，可操控遊戲賠率，而向其鼓吹投資。 109年8月25日13時23分 16萬元 被告於109年8月25日14時37分許，在臺中市○○路0段00號台新銀行北臺中分行，臨櫃提領25萬元(臺灣臺中檢察署109年度偵字第36970號卷第148頁)。  
（以下空白）